【裁判字號】    99,聲,223
【裁判日期】    990406
【裁判案由】    聲明異議
【裁判全文】
臺灣高等法院高雄分院刑事裁定           99年度聲字第223號
異  議  人
即受 刑 人  甲○○
上列聲明異議人因組織犯罪防制條例等案件，對臺灣高雄地方法
院檢察署檢察官98年度執助字第2462號執行指揮命令認為不當，
向本院聲明異議，本院裁定如下：
    主  文
聲明異議駁回。
    理  由
一、聲明異議意旨略以：聲明異議人即受刑人甲○○所犯違反組
    織犯罪防制條例（判處有期徒刑1 年，減為有期徒刑6 月）
    及強制、恐嚇取財及恐嚇等案件（分別判處有期徒刑8 月、
    10月、4 月，各減為有期徒刑4 月、5 月、2 月），上開4
    罪經臺灣高等法院花蓮分院以98年度聲減字第19號裁定應執
    有期徒刑1 年4 月，如易科罰金，以銀元300 元即新臺幣90
    0 元折算1 日，惟上開違反組織犯罪防制條例所處之罪刑業
    已執行完畢，僅餘4 個月有期徒刑尚未執行，對受刑人已達
    到相當之教化效果，而受刑人於上開犯罪後迄今已逾10年未
    再犯罪，所犯強制、恐嚇取財及恐嚇等罪，亦非最輕本刑5
    年以上之重罪案，且受刑人之女兒鄭淑敏罹患肝硬化，長期
    臥病在床，無法處理個人事務，倘入監執行，則受刑人之女
    及孫將失其所怙，檢察官未審酌上情，不准易科罰金，尚有
    未恰，為此聲明異議，請求撤銷原處分，准予受刑人易科罰
    金之裁定云云。
二、按受刑人或其法定代理人或配偶以檢察官執行之指揮為不當
    者，得向諭知該裁判之法院聲明異議，刑事訴訟法第484 條
    定有明文。又按修正前刑法第41條第1 項固規定：「犯最重
    本刑5 年以下有期徒刑以下之刑之罪，而受6 個月以下有期
    徒刑或拘役之宣告，因身體、教育、職業或家庭之關係或其
    他正當事由，執行顯有困難者，得以（銀元）1 元以上3 元
    以下折算1 日，易科罰金」，惟檢察官尚需考量本項但書規
    定：「但確因不執行所宣告之刑，難收矯正之效，或難以維
    持法秩序者」之情形，以決定是否准許受刑人易科罰金。是
    受刑人得否依本規定易科罰金，係屬檢察官之職權，非謂一
    經判決宣告易科罰金之標準，檢察官即應為易科罰金之處分
    。換言之，受刑人如有不宜易科罰金之情形，在刑事執行程
    序中，檢察官得依該項但書規定，審酌受刑人是否具有「確
    因不執行所宣告之刑，難收矯正之效或難以維持法秩序」等
    事由決定之，是以，檢察官對於得易科罰金案件之指揮執行
    ，如認受刑人確有因不執行所宣告之刑，難收矯正之效或難
    以維持法秩序者，自不應准予易科罰金；此乃檢察官指揮執
    行時得依職權裁量之事項，倘其未濫用權限，自不得任意指
    摘為違法，觀諸刑事訴訟法第457 條第1 項前段規定「執行
    裁判由為裁判法院之檢察官指揮之」自明。
三、本件受刑人甲○○因違反組織犯罪防制條例案件，經臺灣高
    等法院花蓮分院以87年度上重訴字第145 號判處有期徒刑1
    年、強制工作3 年，經最高法院以89年度臺上字第5795號駁
    回上訴確定；又因強制、恐嚇取財及恐嚇等案件，經臺灣高
    雄地方法院92年度重訴字第55號及本院97年度上訴字第1078
    號判處有期徒刑8 月、10月、4 月，各減為有期徒刑4 月、
    5 月、2 月，並定應執行刑為有期徒刑10月確定；而受刑人
    上開所犯4 罪，嗣經臺灣高等法院花蓮分院以98年度聲減字
    第19號裁定減刑（違反組織犯罪防制條例部分減為有期徒刑
    6 月）及定應執行刑為有期徒刑1 年4 月，如易科罰金，以
    銀元300 元即新臺幣900 元折算1 日等情，有上開刑事案件
    裁判書、臺灣高等法院花蓮分院98年度聲減字第19號刑事裁
    定及臺灣高等法院被告前案紀錄表在卷可按。嗣經受刑人聲
    請易科罰金暨延緩執行，執行檢察官執行時審酌受刑人前案
    資料、本件各罪犯罪情節，認本件受刑人係犯恐嚇等4 罪，
    而受有期徒刑之宣告，情節重大，故不准易科，認不執行宣
    告之刑，難以維持法秩序，乃依刑法第41條第1 項但書規定
    不准易科罰金之事實，業據本院調取臺灣高雄地方法院檢察
    署98年度執助字第2462號及99年度執聲他字第611 號卷證查
    明屬實，並有該執行案件之易科罰金案件初核表、審查表及
    駁回受刑人聲請准予易科罰金暨延緩執行函文附卷可憑，故
    執行檢察官依受刑人前科及其犯罪情狀，如不入監執行難以
    收矯治之效，乃本其法律所賦與指揮刑罰執行職權之行使，
    對具體個案所為之判斷，據而不准受刑人易科罰金，尚難謂
    有何逾越法律授權、專斷等濫用權力之情事。
四、再者，觀諸受刑人上開確定判決所載，其犯罪事實如下：
(一)、違反組織犯罪防制條例案件部分：
    「至尊實業有限公司」（下稱至尊公司）係以暴力介入上市
    公司謀取不法利益之犯罪組織，並藉與其他不良幫派相互抗
    衡，受刑人於85年6 、7 月間受「至尊盟」總會長侯廷達、
    執行長龔正春之邀約，擔任「尊聖」分會會長，而「至尊盟
    」仿效日本黑道組織染指上市公司，經侯廷達與其成員謀議
    ，將暴力與專業互相結合，以集團性、常習性、暴力性之文
    攻武嚇方式介入上市公司「高興昌鋼鐵股份有限公司」、「
    精英電腦股份有限公司」、「臺灣日光燈股份有限公司」等
    之股東會，於開會時，由侯廷達率領均穿著黑色西裝之「至
    尊盟」組織成員，以龐大之陣容聲勢進場威嚇、施壓、阻礙
    議事進行，實施強制、恐嚇取財等行為，足徵「至尊盟」為
    具有集團性、常習性、暴力性之犯罪組織，受刑人為「至尊
    盟」之「尊聖」分會會長，確有參與犯罪組織之行為。
(二)、強制、恐嚇取財及恐嚇等案件部分：
    受刑人與陳文將（同案各罪均經判刑確定，其另對於檢察官
    不准其易科罰金據以聲明異議部分，經本院於99年1 月21日
    以98年度聲字第1328號裁定駁回陳文將異議之聲請，並經最
    高法院於99年3 月11日以99年臺抗字第215 號裁定駁回陳文
    將之抗告確定）等人為圖砂石買賣之鉅額利益，而於88年至
    89間，夥同多人以圍堵砂石場及強行控制方式，妨害業主林
    錦堂行使砂石場之經營管理權利，又恐嚇林錦堂交付新臺幣
    300 萬元及恐嚇張宏銘等犯行。
(三)、檢察官審酌受刑人上開犯行，以其犯罪情節重大，認為如不
    予發監執行，難以維持法秩序，乃依刑法第41條第1 項但書
    規定，不准其易科罰金之聲請，檢察官不准受刑人易科罰金
    之理由並無濫用裁量權之情事；至於受刑人以自犯上開各罪
    後，始終安份守己，未再觸犯刑章（註：受刑人另涉犯重傷
    害案件，現由本院99年度上更(二)字第12號審理中，詳本院卷
    第8 頁之前案紀錄表），且有家人待扶養、照顧，如入監執
    刑，將使家庭受重大影響云云，指摘檢察官所為處分不當，
    經核亦無理由。
五、綜上所述，受刑人以檢察官執行命令並未審酌上情，指摘檢
    察官不准其易科罰金之執行指揮不當，為無理由，應予駁回
    。
據上論結，依刑事訴訟法第486條，裁定如主文。
中    華    民    國    99    年    4     月    6     日
                  刑事第三庭  審判長法  官   莊崑山
                                    法  官   莊松泉
                                    法  官   唐照明
以上正本證明與原本無異。
如不服本裁定應於送達後5 日內向本院提出抗告狀。
中    華    民    國    99    年    4     月    6     日
                                    書記官   黃琳群

司法院資訊處製作；財團法人民間司法改革基金會備份。
